【裁判字號】    99,訴,183
【裁判日期】    990706
【裁判案由】    違反槍砲彈藥刀械管制條例等
【裁判全文】
臺灣苗栗地方法院刑事判決               99年度訴字第183號
公  訴  人  臺灣苗栗地方法院檢察署檢察官
被      告  丁○○
上列被告因違反槍砲彈藥刀械管制條例等案件，經檢察官提起公
訴（99年度偵字第955 號），本院判決如下：
    主    文
丁○○犯非法持有子彈罪，處有期徒刑陸月，併科罰金新臺幣壹
萬元，有期徒刑如易科罰金、罰金如易服勞役，均以新臺幣壹仟
元折算壹日。又犯恐嚇危害安全罪，處有期徒刑伍月，如易科罰
金，以新臺幣壹仟元折算壹日。有期徒刑部分應執行有期徒刑拾
月，如易科罰金，以新臺幣壹仟元折算壹日。
    犯罪事實
一、丁○○於民國98年10月30日14時25分前某時，在不詳地點，
    以不詳方法，取得具殺傷力之口徑9 ㎜制式子彈1 顆，即未
    經許可持有之。而丁○○之妻、女於97年間遭丙○○、乙○○○（下合稱丙○○夫婦）之女婿林芃威駕車不慎撞及，分
    別致死、傷，丁○○因賠償問題對丙○○一家人心生不滿，
    竟基於恐嚇之犯意，於98年10月30日14時25分許，攜帶上開
    子彈，駕駛自用小客車至苗栗縣苑裡鎮泰田里3 鄰54號丙○○夫婦住處前廣場（稻埕）外，下車朝屋內大聲喊叫「出來
    ！出來！」，再將上開子彈擲向丙○○夫婦住處門口，旋駕
    車揚長而去，以此等加害生命、身體之舉動，使丙○○夫婦
    均心生畏懼。嗣經丙○○夫婦報警到場扣得上開子彈（已於
    鑑定時試射擊發，僅餘彈殼），循線查獲上情。
二、案經丙○○、乙○○○訴由苗栗縣警察局通霄分局報告臺灣
    苗栗地方法院檢察署檢察官偵查起訴。
    理    由
一、證據能力之認定：
  (一)內政部警政署刑事警察局98年12月24日刑鑑字第0980168548
    號鑑驗書（偵查卷第16頁），屬刑事訴訟法第206 條之鑑定
    報告，依同法第159 條第1 項之除外規定（參照該條立法修
    正理由(三)），得為證據。
  (二)按刑事訴訟法第159 條之5 第1 項「被告以外之人於審判外
    之陳述，雖不符前4 條之規定，而經當事人於審判程序同意
    作為證據，法院審酌該言詞陳述或書面陳述作成時之情況，
    認為適當者，亦得為證據」之規定，觀諸其立法理由謂：「
    二、按傳聞法則的重要理論依據，在於傳聞證據未經當事人
    之反對詰問予以核實，乃予排斥。惟若當事人已放棄對原供
    述人之反對詰問權，於審判程序表明同意該等傳聞證據可作
    為證據，基於證據資料愈豐富，愈有助於真實發見之理念，
    此時，法院自可承認該傳聞證據之證據能力。三、由於此種
    同意制度係根據當事人的意思而使本來不得作為證據之傳聞
    證據成為證據之制度，乃確認當事人對傳聞證據有處分權之
    制度。為貫徹本次修法加重當事人進行主義色彩之精神，固
    宜採納此一同意制度，作為配套措施。然而吾國尚非採澈底
    之當事人進行主義，故而法院如認該傳聞證據欠缺適當性時
    （例如證明力明顯過低或該證據係違法取得），仍可予以斟
    酌而不採為證據，爰參考日本刑事訴訟法第326 條第1 項之
    規定，增設本條第1 項。」由此可知，第159 條之5 第1 項
    之規定，僅在強調當事人之同意權，取代當事人之反對詰問
    權，使傳聞證據得作為證據，並無限制必須「不符合同法第
    159 條之1 至第159 條之4 」，始有適用，故依條文之目的
    解釋，第159 條之5 第1 項之規定，並不以被告以外之人於
    審判外之陳述「不符合」同法第159 條之1 至第159 條之4
    有關傳聞證據例外規定之情形，始有其適用（臺灣高等法院
    暨所屬法院96年法律座談會刑事類提案第26號研討結果參照
    ）。又增訂刑事訴訟法第159 條之5 第1 項所參考之日本國
    刑事訴訟法第326 條第1 項，其文義為「檢察官及被告同意
    作為證據之書面或供述，法院考量該書面或供述作成時之情
    況認為相當時，不論第321 條至前條（第325 條）之規定，
    亦得作為證據」，可見，我國法所借鏡之日本國法，其操作
    模式係：法院首先確認有無當事人之同意，待確認當事人不
    同意時，始探究該傳聞證據是否該當刑事訴訟法第321 條以
    下（為傳聞例外規定，相當於我國法第159 條之1 至之4 ）
    之要件。易言之，當事人之同意乃係傳聞法則例外之第一次
    關口。如當事人同意將傳聞證據作為證據使用，法院即毋庸
    再去論述是否有符合其他傳聞例外規定之適用。是本案公訴
    人、被告如有同意以下本院所引用之傳聞證據均作為證據使
    用，對於本院引用之傳聞證據顯已放棄反對詰問權，並同時
    有賦予證據能力之意思表示，則該傳聞證據既已有證據能力
    ，而得作為論罪之依據，於邏輯上本院並毋庸再去細究該傳
    聞證據是否合致刑事訴訟法第159 條之1 至之4 等規定。查
    本案經本院引用之被告丁○○以外之人於審判外之言詞或書
    面陳述，業據檢察官、被告於審判程序一致同意作為證據（
    本院卷第59至61頁），本院審酌前開陳述作成時之情況，尚
    無違法或證明力明顯過低之瑕疵，與本案待證事實復具有相
    當關連性，亦認為適當，依刑事訴訟法第159 條之5 第1 項
    ，前開傳聞證據均得作為證據。
  (三)員警拍攝之丙○○住處門口、子彈掉落位置照片各1張（偵
    查卷第18頁），均係依機器之功能，攝錄實物形貌而形成之
    圖像，並非人類意思表達之言詞或書面陳述，不含供述要素
    ，當不在刑事訴訟法第159條第1項規定「被告以外之人於審
    判外之言詞或書面陳述」之範圍內，性質上應屬於非供述證
    據，無傳聞法則之適用（最高法院97年度台上字第3854號判
    決意旨參照），既非實施刑事訴訟程序之公務員因違背法定
    程序而取得，與本案待證事實復具有自然之關連性，自有證
    據能力。
二、犯罪事實之認定：
    訊據被告坦承因其妻、女於97年間與林芃威發生車禍而認識
    丙○○夫婦，曾於98年6 月間至苗栗縣苑裡鎮泰田里3 鄰54
    號找林芃威，知悉上址為丙○○夫婦住處，截至98年10月30
    日為止，其與林芃威之糾紛尚未解決，當天下午其有駕駛自
    用小客車行經丙○○夫婦住處前等情；惟矢口否認全部犯行
    ，辯稱：未曾持有上開子彈，案發當時其在家中，係案發後
    、接獲友人甲○○來電才駕車外出，但行經丙○○夫婦住處
    前就被警察攔下云云。經查：
  (一)案發當時，被告駕車至丙○○夫婦住處前廣場（稻埕）外，
    下車朝屋內大聲喊叫「出來！出來！」，再手持某物擲向丙○○夫婦住處門口，旋駕車揚長而去，丙○○夫婦步出屋外
    隨即發現上開子彈，因而均心生畏懼等事實，業據證人丙○○、乙○○○於警詢、偵查及審判中指證歷歷（偵查卷第6
    至11、22至24頁；本院卷第31至47頁）。
  (二)丙○○夫婦就主要被害情節之證述，不僅具體明確、前後一
    致，且互核相符，足見所述應係親身之經歷見聞，非出於憑
    空杜撰。被告曾於98年6 月間至丙○○夫婦住處找林芃威，
    與丙○○夫婦有所接觸、互動而認識（偵查卷第7 、10、23
    頁丙○○夫婦證述參照），丙○○夫婦既未與他人結怨（偵
    查卷第23頁丙○○證述參照），對被告之長相、身材、聲音
    等特徵又有近距離觀察之經驗，自不至於將他人誤認為被告
    。此外，與被告有車禍損害賠償糾紛之人乃林芃威，並非丙○○夫婦，即令丙○○夫婦因親誼而與林芃威立場一致，甚
    至支持林芃威，指控被告犯罪並不能減輕或免除林芃威依法
    應負之賠償責任，更無益於解決雙方之糾紛，何況上開糾紛
    已於99年初和解收場，丙○○夫婦復不願繼續與被告交惡（
    偵查卷第29頁被告供述、本院卷第6 頁電話紀錄表參照），
    其等殊無理由冒著自身受誣告及偽證訴追、處罰之風險，誣
    攀被告為本案恐嚇行為人。
  (三)與被告熟識之證人甲○○於本院審理時明確證述被告係駕駛
    「淺灰色」BMW 廠牌自用小客車（本院卷第54頁），與丙○○夫婦指證當時目睹之「（白）銀色」車輛（偵查卷第6 、
    9 、24頁；本院卷第46頁）高度吻合。觀諸被告所持用0000
    000000號行動電話雙向通聯紀錄，被告於98年10月30日14時
    23分至14時25分期間，兩度通話使用之基地台地址均為「苗
    栗縣苑裡鎮泰田里1 鄰17號2 樓頂」，而非其接獲甲○○（
    持用0000000000號行動電話，本院卷第50頁證人甲○○證述
    參照）來電時使用、最接近其住處之「苗栗縣苑裡鎮玉田里
    國光巷玉田37號7 樓頂」（本院卷第20頁），亦可知案發當
    時被告的確位在丙○○住處附近，而非自己家中。又案發當
    時被告與林芃威之糾紛尚未落幕，被告於98年6 月間至丙○○夫婦找林芃威時，雙方又發生衝突、不歡而散（偵查卷第
    5 頁被告供述參照），衡情被告確有可能遷怒丙○○夫婦，
    或欲設法逼使林芃威出面解決，而有恐嚇丙○○夫婦之動機
    。以上情事，均足為丙○○夫婦證詞之有力佐證。
  (四)綜上說明，丙○○夫婦所為不利於被告之證述，實無任何不
    能予以採信之理由，其等所證情節應堪認無訛；至於被告否
    認犯行所持辯解，則顯難採憑，不足據為對其有利之認定。
  (五)被告既有在丙○○夫婦住處前廣場外，手持某物擲向丙○○
    夫婦住處門口之舉動，丙○○夫婦步出屋外後，又立即在門
    口明顯位置發現上開子彈（偵查卷第18頁照片參照），依照
    一般經驗法則，足認上開子彈即係被告當場所丟擲之物品。
    上開子彈經內政部警政署刑事警察局以檢視法、試射法鑑定
    結果，認係口徑9 ㎜、可擊發、具殺傷力之制式子彈，有該
    局98年12月24日刑鑑字第0980017462號鑑驗書在卷可憑（偵
    查卷第16頁）。準此，被告曾持有具殺傷力之制式子彈之事
    實，應無疑問。
  (六)可擊發之子彈，不論制式或非制式子彈，均足以殺傷人之生
    命、身體，寄送子彈予有糾紛之對象、朝特定場所丟擲子彈
    等行為，通常目的不外乎警告他人生命、身體將遭受危害，
    使他人心生畏怖而讓步或屈服，此乃一般人皆具備之常識，
    被告係具有相當工作及生活經驗之成年人，尤無不知之理，
    其在明知自己與丙○○夫婦已因上開車禍損害賠償糾紛產生
    嫌隙之情況下，仍至丙○○夫婦住處前叫囂，更將制式子彈
    擲向丙○○夫婦住處門口，自難謂無以加害生命、身體之事
    恐嚇丙○○夫婦之故意；又丙○○夫婦發現上開子彈後確深
    感畏懼，已如前述，由其等立刻報警到場處理並提出告訴乙
    節，亦可獲得佐證，足徵被告之行為，已致生危害於丙○○
    夫婦之安全。
  (七)基上各節所述，被告非法持有子彈及對丙○○夫婦恐嚇危害
    安全之犯行，均洵堪認定，應依法論科。
三、論罪科刑之理由：
  (一)被告所為，係犯槍砲彈藥刀械管制條例第12條第4 項之非法
    持有子彈罪及刑法第305 條之恐嚇危害安全罪。
  (二)被告恐嚇丙○○夫婦之行為，同時侵害丙○○夫婦之自由法
    益，而觸犯2 個恐嚇危害安全罪，為想像競合犯，應從一重
    處斷。
  (三)被告所犯非法持有子彈、恐嚇危害安全2 罪，犯意各別，行
    為互殊，應予分論併罰。
  (四)審酌被告有妨害自由前科（本院卷第3 頁臺灣高等法院被告
    前案紀錄表參照，本案不構成累犯），因其妻、女發生車禍
    ，與肇事者林芃威之岳父、母即丙○○夫婦，為賠償問題產
    生嫌隙，其境遇固值同情，然未以理性之態度、循合法途徑
    爭取賠償，而情緒化地藉恐嚇手段為之，且波及肇事者以外
    之人，仍應予以非難，兼衡被告持有子彈之種類、數量，其
    行為對丙○○夫婦造成危害之程度，犯後無視證據確鑿、未
    能坦承犯行之態度，丙○○夫婦於審判中表明願意原諒被告
    （本院卷第63頁），暨被告之年齡、智識程度、生活狀況等
    一切情狀，本院認檢察官求刑（本院卷第65頁）略嫌過重，
    爰就被告所犯2 罪分別量處如主文所示之刑，各諭知有期徒
    刑易科罰金及罰金易服勞役折算之標準，並就有期徒刑部分
    定其應執行之刑、諭知易科罰金折算之標準。
  (五)扣案之制式子彈1 顆，已於鑑定時試射擊發，僅餘彈殼，既
    無子彈之外型與功能，自不屬槍砲彈藥刀械管制條例所規範
    之子彈，非違禁物，爰不予宣告沒收。
四、適用之法律：
  (一)刑事訴訟法第299 條第1 項前段。
  (二)槍砲彈藥刀械管制條例第12條第4 項。
  (三)刑法第11條前段、第305 條、第55條前段、第41條第1 項前
    段、第42條第3 項、第51條第5 款。
  (四)刑法施行法第1 條之1 第1 項、第2 項前段。
本案經檢察官陳文貴到庭執行職務。
中    華    民    國    99    年    7     月    6     日
                  刑事第一庭    審判長法  官  林信旭
                                      法  官  林卉聆
                                      法  官  羅貞元
以上正本證明與原本無異。
如不服本判決應於收受判決後10日內向本院提出上訴書狀，並應
應敘述具體理由。其未敘述上訴理由者，應於上訴期間屆滿後20
日內向本院補提理由書( 均須按他造當事人之人數附繕本) 「切
勿逕送上級法院」。告訴人或被害人如對本判決不服者，應具備
理由請求檢察官上訴，其上訴期間之計算係以檢察官收受判決正
本之日期為準。
                                     書記官   高雙全
中    華    民    國    99    年    7     月    6     日
附錄論罪科刑法條：
槍砲彈藥刀械管制條例第12條第4 項
未經許可，持有、寄藏或意圖販賣而陳列子彈者，處5 年以下有
期徒刑，併科新臺幣300 萬元以下罰金。
中華民國刑法第305 條
以加害生命、身體、自由、名譽、財產之事，恐嚇他人致生危害
於安全者，處2 年以下有期徒刑、拘役或3 百元以下罰金。

司法院資訊處製作；財團法人民間司法改革基金會備份。
